【裁判字號】    97,訴,2409
【裁判日期】    971111
【裁判案由】    違反毒品危害防制條例
【裁判全文】
臺灣彰化地方法院刑事判決              97年度訴字第2409號
公  訴  人  臺灣彰化地方法院檢察署檢察官
被      告  甲○○
上列被告因違反毒品危害防制條例案件，經檢察官提起公訴（97
年度毒偵字第2377號），本院依簡式審判程序判決如下：
    主  文
甲○○施用第一級毒品，累犯，處有期徒刑柒月。扣案如附表一
所示之毒品沒收銷燬，如附表二所示之物均沒收。
    事  實
一、甲○○前因施用毒品案件，經臺灣板橋地方法院以91年度毒
    聲字第3823號裁定送觀察、勒戒後，因評定認無繼續施用毒
    品傾向，於民國91年12月9 日執行完畢釋放。復於上開觀察
    、勒戒執行完畢釋放後5 年內，因施用毒品案件，經臺灣南
    投地方法院分別以92年度訴字第500 號判決處有期徒刑6 月
    、2 月，定應執行刑為有期徒刑7 月確定，經送監執行，於
    93年8 月4 日縮短刑期期滿執行完畢。仍不知警惕，復基於
    施用第一級毒品海洛因之犯意，於97年5 月30日上午9 時30
    分許，在南投縣竹山鎮○○路49號居所房間內，將海洛因摻
    水混合後，以注射針筒注射體內之方式，施用海洛因1 次。
    嗣於97年6 月1 日上午9 時45分許，因形跡可疑，在彰化縣
    員林鎮○○路○ 段與莒光路口為警盤查，在有偵查犯罪職權
    之機關或個人發覺其犯罪前，自動向彰化縣警察局員林分局
    莒光派出所警員莊櫻濱等人自首其上開施用第一級毒品犯行
    ，並向警察交付其所有供其施用剩餘如附表一所示之毒品及
    附表二所示供犯罪預備之物，主動接受裁判。
二、案經彰化縣警察局員林分局報告臺灣彰化地方法院檢察署檢
    察官偵查起訴。
    理  由
一、本案被告甲○○住所地在南投縣竹山鎮田中巷47之1 號，居
    所地及施用毒品之行為地均在南投縣竹山鎮○○路49號，雖
    均非本院轄區，惟其持有本件施用剩餘之毒品甲基安非他命
    1 包，在彰化縣員林鎮○○路○ 段與莒光路口為警查獲，因
    其持有該毒品之低度行為應為施用之高度行為所吸收而不另
    論處（詳後述），從而其持有毒品之地點亦為本案行為地，
    而該處係本院轄區，本院就本件自有管轄權，合先敘明。
二、被告甲○○所涉為死刑、無期徒刑、最輕本刑為3 年以上有
    期徒刑或高等法院管轄第一審案件以外之罪，並於本院行準
    備程序時就被訴事實為有罪之陳述，本院合議庭依刑事訴訟
    法第273 條之1 第1 項規定，裁定改由受命法官獨任行簡式
    審判程序，先予敘明。
三、按毒品危害防制條例就施用毒品者，僅限於「初犯」及「5
    年後再犯」二種情形，始應先經觀察、勒戒或強制戒治程序
    。倘被告於5 年內已再犯，經依法追訴處罰，縱其第3 次（
    或第3 次以上）再度施用毒品之時間，在初犯經觀察、勒戒
    或強制戒治執行完畢釋放5 年以後，已不合於「5 年後再犯
    」之規定，且因已於「5 年內再犯」，顯見其再犯率甚高，
    原實施觀察、勒戒或強制戒治，已無法收其實效，即應依毒
    品危害防制條例第10條處罰（參照最高法院95年度第7 次刑
    事庭會議決議、97年度第5 次刑事庭會議決議意旨）。本件
    被告前因施用毒品案件，經臺灣板橋地方法院以91年度毒聲
    字第3823號裁定送觀察、勒戒後，因評定認無繼續施用毒品
    傾向，於91年12月9 日執行完畢釋放；復於上開觀察、勒戒
    執行完畢釋放後5 年內，因施用毒品案件，經臺灣南投地方
    法院分別以92年度訴字第500 號判決處有期徒刑6 月、2 月
    ，定應執行刑為有期徒刑7 月確定等情，有臺灣高等法院被
    告前案紀錄表、臺灣高等法院在監在押全國紀錄表在卷可憑
    ，是被告曾於觀察、勒戒執行完畢釋放後，5 年內再犯毒品
    危害防制條例第10條之罪，並經法院判處罪刑確定，復為本
    件施用第一級毒品之犯行經警查獲，依上開說明，自與前揭
    條例第20條第3 項之規定僅得適用於「5 年後再犯」之情形
    不符，本件公訴人逕行起訴，並無不合。
四、上揭犯罪事實業據被告於警詢、偵訊及本院審理時坦承不諱
    （見警卷、偵卷第7 頁、本院97年10月29日準備程序及審判
    筆錄），經查：
  (一)被告為警所採集之尿液，經檢驗呈可待因及嗎啡陽性反應，
    有彰化縣警察局員林分局委託檢驗尿液代號與真實姓名對照
    認證單（見警卷）、詮昕科技股份有限公司濫用藥物尿液檢
    驗報告（見偵卷第11頁）各乙紙附卷可稽，並有如附表一所
    示之毒品、附表二所示之注射針筒扣案為證，及行政院衛生
    署草屯療養院97年6 月13日草寮鑑字第0970005114號鑑定書
    在卷可佐（見本院卷），足認被告上開自白與事實相符。
  (二)另按刑法第62條所謂「發覺」，固非以有偵查犯罪職權之機
    關或人員確知其人犯罪無誤為必要，而於對其發生嫌疑時，
    即得謂為已發覺；但此項對犯人之嫌疑，仍須有確切之根據
    得為合理之可疑者，始足當之，若單純主觀上之懷疑，要不
    得謂已發生嫌疑（最高法院72年度臺上字第641 號判例意旨
    參照）。本件被告係於97年6 月1 日上午9 時45分許，因形
    跡可疑，在彰化縣員林鎮○○路○ 段與莒光路口為警盤查，
    在有偵查犯罪職權之機關或個人發覺其犯罪前，自動向彰化
    縣警察局員林分局莒光派出所警員莊櫻濱等人自首其上開施
    用第一級毒品犯行，並主動向警察交付如附表一所示之毒品
    及附表二所示之物，此有彰化縣警察局員林分局莒光派出所
    97年6 月1 日第1 次偵訊筆錄、扣押筆錄、本院電話洽辦公
    務記錄單各1 份附卷可稽（見警卷、本院卷），足認被告確
    係在警員未發現有確切之根據得為合理懷疑其有本案犯行前
    ，即主動供述其施用第一級毒品海洛因，自係符合自首之要
    件無誤。
  (三)綜上，本件事證明確，被告犯行洵堪認定，應依法論科。
五、按海洛因為毒品危害防制條例第2 條第2 項第1 款所規定之
    第一級毒品，被告施用海洛因之行為，核係犯毒品危害防制
    條例第10條第1 項施用第一級毒品罪。被告為供施用而持有
    該毒品之低度行為，應為施用之高度行為所吸收，不另論罪
    。被告前因施用毒品案件，經臺灣南投地方法院分別以92年
    度訴字第500 號判決處有期徒刑6 月、2 月，定應執行刑為
    有期徒刑7 月確定，甫於93年8 月4 日縮短刑期期滿執行完
    畢，有臺灣高等法院被告前案紀錄表可稽，被告於有期徒刑
    執行完畢後5 年內又故意再犯本案之罪，為累犯，應依刑法
    第47條第1 項規定，加重其刑。被告對有偵查犯罪職權之機
    關或個人未發覺之本案施用毒品犯行之罪，自首而接受裁判
    ，已如前述，爰依刑法第62條前段規定，減輕其刑，並依法
    先加後減之。爰審酌被告曾因施用毒品經送觀察、勒戒，仍
    未知警惕，再犯本案之罪，足見其雖經觀察、勒戒之治療程
    序，仍未徹底戒除惡習遠離毒害，顯未能善體國家設置觀察
    、勒戒機構，協助毒品施用者戒除毒害之良法美意，惟念及
    施用毒品本質上係戕害自身健康之行為，尚未嚴重破壞社會
    秩序或侵害他人權益，暨其犯罪之動機、目的、所生危害及
    犯罪後坦承犯行態度良好等一切情狀，量處如主文所示之刑
    ，以示懲儆。
六、扣案如附表一所示白色粉末1 包為第一級毒品海洛因，有上
    揭行政院衛生署草屯療養院鑑定書1 紙附卷足憑，應依毒品
    危害防制條例第18條第1 項前段沒收銷燬。又盛裝上述扣案
    海洛因毒品之塑膠袋，因一般係以傾倒之方式，將包裝袋內
    之毒品海洛因倒出而與包裝袋分離而稱重，必要時，輔以刮
    杓刮取袋內粉末，然無論依何種方式分離，包裝袋內均有極
    微量之毒品海洛因殘留，業經法務部調查局93年3 月19日調
    科壹字第09300113060 號函釋在案，足認前揭空包裝袋內均
    含極微量海洛因殘留而無法析離，亦應整體視為查獲之毒品
    海洛因，併依毒品危害防制條例第18條第1 項前段規定，宣
    告沒收銷燬。又扣案如附表二所示之物，係被告所有供被告
    犯施用第一級毒品罪預備之物，爰依刑法第38條第1 項第2
    款規定併予宣告沒收。
據上論斷，應依刑事訴訟法第273 條之1 第1 項、第299 條第1
項前段，毒品危害防制條例第10條第1 項、第18條第1 項前段，
刑法第11條、第47條第1 項、第62條前段、第38條第1 項第2 款
，判決如主文。
本案經檢察官蔡曉崙到庭執行職務。
中    華    民    國    97    年    11    月    11    日
                  刑事第三庭  法  官  楊舒嵐
以上正本證明與原本無異。
如不服本判決，應於判決送達後10日內，向本院提出上訴書狀，
上訴書狀應「敘述具體上訴理由」，並按他造當事人之人數附繕
本。「切勿逕送上級法院」。
中    華    民    國    97    年    11    月    12    日
                              書記官  張木松
附表一：第一級毒品海洛因壹包（驗餘毛重零點肆伍玖捌公克）
        及盛裝上開海洛因之塑膠袋壹個。
附表二：未使用過之注射針筒支。
附錄論罪科刑法條：
毒品危害防制條例第10條第1 項
施用第一級毒品者，處 6 月以上 5 年以下有期徒刑。


司法院資訊處製作；財團法人民間司法改革基金會備份。
